【裁判字號】    99,非抗,9
【裁判日期】    991126
【裁判案由】    本票裁定
【裁判全文】
臺灣高等法院臺南分院民事裁定  99年度非抗字第9號
抗  告  人  林志郎
代  理  人  潘正芬律師
上列抗告人因與相對人陳金樹間聲請本票裁定事件，對於中華民
國99年6月23日臺灣雲林地方法院98年度抗字第34號裁定提起抗
告，本院裁定如下：
    主      文
抗告駁回。
抗告程序費用新台幣壹仟元由抗告人負擔。
    理      由
一、抗告人原就原審法院民國（下同）98年10月7日98年度司票
    字第489號裁定提起抗告，經原審於98年11月26日（非訟事
    件法第45條規定修正施行前）裁定抗告駁回，抗告人於收受
    送達後10日內之同年12月14日提起再抗告，參酌最高法院89
    年3月14日89年度第3次民事庭會議決議、92年9月16日92年
    度第15次民事庭會議決議意旨，即應依修正前非訟事件法第
    45條第3、4項規定，對於抗告法院之裁定再為抗告，僅得以
    其適用法規顯有錯誤為理由，並經原法院之許可者為限；且
    前項許可，以原裁定所涉及之法律見解具有原則上重要性者
    為限。原裁定係以：該再抗告所涉爭執，並不具有原則上重
    要性，原駁回抗告裁定並無適用法規顯有錯誤之情形，再抗
    告不應許可，因而駁回該再抗告，合先陳明。
二、抗告意旨略以：系爭本票係兩造基於工程機具交易完成之保
    證，抗告人至今未欠相對人債款，有相對人親筆書立之字條
    ，內載：「本人（即相對人）與林志郎（即再抗告人）含其
    所有關係企業所有往來買賣全部結清，互不相欠」等語可稽
    ，抗告人於98年10月20日，就原審法院98年度司票字第489
    號裁定提出抗告時，即已提出上開字條，均未見相對人對此
    字條之內容加以否認或爭執，足見系爭本票乃基於工程機具
    交易保證之事實或已全部結清之事實，為兩造所不爭，原裁
    定即應以該不爭執事實作為裁定之基礎（最高法院94年度台
    抗字第308號裁定參照），乃原裁定未以該事實作為裁定之
    基礎，其適用法律顯有違誤。又過去實務見解認為於非訟程
    序中不審究實體權利存否之爭執，應由當事人另行提起確認
    訴訟以資解決，顯未充分意識程序法理交錯適用之迫切性，
    自有重新檢討之餘地，故原裁定認本件發票人抗辯票款請求
    權是否存在，無法由系爭本票外觀加以認定，而屬實體法律
    關係之爭執，應另行提起訴訟云云，其關於非訟事件法原則
    之適用，顯有違誤。乃原裁定竟以：上開爭執並不具有原則
    上重要性，原駁回抗告裁定並無適用法規顯有錯誤之情形，
    爰提起本件再抗告，請求廢棄原裁定等語。
三、按非訟事件，對於抗告法院之裁定再為抗告，僅得以其適用
    法規顯有錯誤為理由，並經原法院之許可者為限；前項許可
    ，以原裁定所涉及之法律見解具有原則上重要性者為限，此
    觀99年1月13日修正前之非訟事件法第45條第3、4項規定即
    明。至所謂適用法規顯有錯誤，係指原確定裁判違背法規或
    現存判例解釋，或就其取捨證據所確定之事實，適用法規所
    持法律上判斷，顯有錯誤而言，不包括認定事實不當之情形
    在內（最高法院80年台上字第1326號判例要旨參照）。又本
    票執票人依票據法第123條規定，聲請法院裁定許可對發票
    人強制執行，係屬非訟事件，此項聲請之裁定，及抗告法院
    之裁定，僅依非訟事件程序，以審查強制執行許可與否，並
    無確定實體上法律關係存否之效力，如發票人就票據債務之
    存否有爭執時，應由發票人提起確認之訴，以資解決（最高
    法院57年台抗字第76號判例要旨參照）。
四、經查：
  （一）抗告人雖主張：系爭本票乃具保證性質之本票，抗告人
        並未積欠相對人任何債款等語，惟此等事實之存否，尚
        無從逕依系爭本票外觀加以認定，至於抗告人所提並主
        張係相對人親筆書立之字條，其上雖記載：「本人【即
        相對人】與林志郎【即抗告人】（含其所有關係企業）
        所有往來買賣全部結清，互不相欠」等語，但仍無法由
        該字條之外觀，判斷是否確係相對人所簽立，況該字條
        並未書立日期，亦無從判斷究係於抗告人簽發系爭本票
        之前或後所書立，自難依此等外觀遽認系爭本票債權為
        不存在。
  （二）抗告意旨所爭執上開事項，均屬實體法律關係之爭執，
        依上說明，本票裁定之非訟事件程序，既僅審查強制執
        行應否許可，並無確定實體上法律關係存否之效力，則
        抗告人所爭執上開事項，即非非訟事件程序抗告法院所
        得審究。
  （三）原裁定以抗告人所主張之上開爭執，並不具有原則上重
        要性，原駁回抗告裁定並無適用法規顯有錯誤之情形，
        其再抗告為不應許可，駁回其再抗告，核無違誤。抗告
        人仍執陳詞指摘原裁定不當，求予廢棄，為無理由。
五、據上論結，本件抗告為無理由，依非訟事件法第46條、民事
    訴訟法第495條之1第1項、第449條第1項、第95條、第78條
    ，裁定如主文。
中    華    民    國    99    年    11    月    26    日
                  民事第四庭    審判長法  官    吳上康
                                      法  官    陳珍如
                                      法  官    王金龍
上為正本係照原本作成。
不得抗告。
中    華    民    國    99    年    11    月    29    日
                                      書記官    李梅菊

司法院資訊處製作；財團法人民間司法改革基金會備份。
